臺灣高等法院花蓮分院刑事裁定  
111年度侵抗字第2號
抗  告  人  3357-105080A  （姓名年籍詳卷）  


上列抗告人因妨害性自主案件，不服臺灣臺東地方法院中華民國
111年6月30日駁回其聲請再審之裁定（110年度聲再字第3號），
提起抗告，本院裁定如下：
    主  文
抗告駁回。
    理  由
一、按有罪之判決確定後，因發現新事實或新證據，單獨或與先
    前之證據綜合判斷，足認受有罪判決之人應受無罪、免訴、
    免刑或輕於原判決所認罪名之判決者，為受判決人之利益，
    得聲請再審；而此新事實或新證據，指判決確定前已存在或
    成立而未及調查斟酌，及判決確定後始存在或成立之事實、
    證據。刑事訴訟法第420條第1項第6款、第3項分別定有明文
    。上開所指之「新事實」或「新證據」仍須以作成確定判決
    前已存在或成立而未及調查、斟酌者，及判決確定後始存在
    或成立之事實、證據為限（即具有未判斷資料性之「新規性
    」或稱嶄新性、新穎性）。如受判決人提出者為判決確定前
    已存在或成立之事實、證據，但該等事實、證據在判決確定
    前已業由原審法院本於職權或依當事人之聲請或提出，在審
    判程序中詳為調查之提示、辯論，則原審法院就該等業經調
    查斟酌之事實、證據，無論最終在確定判決中已本於自由心
    證論述其取捨判斷之理由；抑或捨棄不採卻未敘明其捨棄之
    理由而有漏未審酌之情事，終究並非刑事訴訟法第420條第3
    項規定所指「未及調查斟酌」之情形，該等事實、證據仍非
    上開所謂之「新事實」或「新證據」（最高法院110年度台
    抗字第419號裁定意旨參照）。又審查證據之「顯著性」，
    重在證據之證明力，由法院就該新事實或新證據，不論係單
    獨或與先前之證據綜合判斷，須使再審法院對原確定判決認
    定之事實產生合理懷疑，並認足以動搖原確定判決而為有利
    聲請人之蓋然性存在。而該等事實或證據是否足使再審法院
    合理相信足以動搖原確定判決，而開啟再審程式，當受客觀
    存在的經驗法則、論理法則所支配，並非聲請人任憑主觀、
    片面自作主張，就已完足（最高法院109年度台抗字第401號
    裁定意旨參照）。如聲請再審所持原因，僅係對原判決認定
    事實、以及採證職權之行使任意指摘，或對法院依職權取捨
    證據判斷採相異評價結論，自不屬新證據，且審酌此等證據
    亦無法動搖原判決，應認不符合前述得提起再審之事由。此
    外，法院認為無再審理由，而以裁定駁回後，不得更以同一
    原因聲請再審，刑事訴訟法第434條第1、3項定有明文。所
    謂同一原因，係指同一事實之原因而言；是否為同一事實之
    原因，應就重行聲請再審之事由暨其提出之證據方法，與已
    經實體上裁定駁回之先前聲請，是否完全相同，予以判斷，
    若前後2次聲請再審原因事實以及其所提出之證據方法相一
    致者，即屬同一事實之原因，自不許其更以同一原因聲請再
    審。
二、原裁定意旨略以：抗告人3357-105080A（姓名年籍詳卷）對
    臺灣臺東地方法院（下稱臺東地院）106年度侵訴字第8號（
    下稱本案）確定判決（下稱原確定判決）聲請再審，並提出
    被害人即代號0000-000000之女子(真實姓名年籍詳卷，下稱
    甲女)臺東地院108年度侵訴字第3號（下稱另案）之108年3
    月13日審判筆錄（下稱另案筆錄）、抗告人智慧型手機Goog
    le帳號尋得之民國「105年1月17日時間軸定位紀錄」翻拍照
    片（下稱系爭時間軸翻拍照片）、留存於抗告人手機中與甲
    女於104年8月26日拍攝之「9宮格圖片」（下稱「9宮格圖片
    」）作為新證據。惟，㈠原確定判決係依法踐行調查程序後
    ，綜合卷內相關證據資料，認定抗告人有原確定判決犯罪事
    實欄一㈠至㈤所載對當時未滿14歲之甲女犯強制猥褻罪1次、
    強制性交罪4次之犯行，並非僅以甲女之證述或單憑甲女當
    時向警方所提出之「手寫日記」（下稱甲女日記）為其唯一
    證據，而係參酌檢察官於該案偵訊中逐一向甲女確認陳述之
    被害經過(見原審卷第231-244頁之調卷影本)，以及檢察官
    於該案偵訊中逐一向抗告人確認甲女所述而為之自白供述(
    見原審卷第251-256頁之調卷影本)，與抗告人於該案審判中
    就法院逐一向其確認各次犯罪事實之自白供述(見原審卷第2
    03-213、217-229頁之調卷影本)，並審酌抗告人於審判中所
    寫載有「被告對於檢察官所起訴之內容，均坦承犯行，句句
    屬實」之悔過書(見原審卷第215頁之調卷影本)、乙女即甲
    女之母（真實姓名年籍詳卷）於警詢、偵查中證述、本案通
    報人丙女即甲女老師（真實姓名年籍詳卷）於警詢時證述、
    甲女圈寫抗告人性器官特徵圖、臺灣基督長老教會醫療財團
    法人臺東馬偕紀念醫院受理疑似性侵害事件驗傷診斷書、衛
    生福利部臺東醫院106年3月30日東醫歷字第1060000577號函
    暨所附抗告人結紮手術資料影本等證據，作為其認定事實之
    依據，並無欠缺補強證據、理由不備或採證違反經驗、論理
    法則，而悖於證據法則之違法可言。且原確定判決於該案審
    判中業就甲女日記進行調查並提示予抗告人，抗告人亦表示
    「沒有意見」等語明確(見原審卷第222-223頁之調卷影本)
    ，是縱使另案筆錄記載甲女於另案中有陳明其在案發前所記
    載之日記本因已破爛，恐影印不清，且當時紀錄字跡很醜，
    故於案發後經社工建議，將原本日記本中所載抗告人對之所
    為很過分行為之內容謄抄至甲女日記後，再由社工將甲女日
    記交付警方之詳細始末，仍無從憑此佐證抗告人本件聲請再
    審所主張之待證事實（即抗告人無對甲女為強制猥褻、強制
    性交之行為），是另案筆錄難認具有「顯著性」。㈡抗告人
    雖又以另案筆錄中記載甲女在另案審判中證述「那時候我有
    答應他，說要讓他性行為」（見原審卷第61頁調卷資料），
    資為主張其係與甲女合意性交云云。惟細繹另案筆錄所載甲
    女上開回答之前、後提問脈絡，及該案辯護人當時係提示該
    案他字卷第82頁、第83頁手寫日記本影本資料（見本院調閱
    影印之臺東地院108年度侵訴字第3號影卷第4-5頁）可知，
    甲女上開回答乃係針對抗告人另案被訴於104年9月12日涉嫌
    強制性交甲女之事，核與抗告人所犯本案前揭妨害性自主犯
    行無關，且甲女於辯護人進一步追問時，亦證述：「(問：
    為何你會答應他?)那時候他很兇的跟我說，他晚上需要做那
    件事情」、「(問：你跟被告發生性行為之情況，有無曾經
    是自願的?)沒有，我很確定」等語堅決（見原審卷第61、65
    頁調卷資料），自無從憑此動搖原確定判決所認定之事實，
    而使抗告人受無罪、免訴、免刑或輕於原確定判決所認罪名
    之判決，核與刑事訴訟法第420條第1項第6款所定要件不符
    。㈢系爭時間軸翻拍照片至多僅能證明抗告人入監前智慧型
    手機Google帳號所顯示105年1月17日上午11時19分之定位紀
    錄在臺東縣○○市○○路000巷00號（見原審卷第83頁），然無
    從證明抗告人於當日晚上10時許案發時之實際所在，且Goog
    le地圖之個人時間軸資料，會隨使用者針對隱私的需求、使
    用方式及定位開啟而有異，並可由使用者隨時開啟、關閉、
    編輯修改，故尚難以該抗告人所提105年1月17日僅有一個定
    位點之定位紀錄，即推論抗告人必然整日待於其所稱之居住
    地點。況抗告人於本案偵訊中從未供述其與甲女未於105年1
    月17日見面，反係自承於當日晚上案發時有打甲女等語(見
    原審卷第254頁調卷影本)；復於本案審判中供稱：其於入監
    (即105年2月17日)的前一年與甲女住在一起，起訴書犯罪事
    實一㈤之犯罪事實發生時(即105年1月17日)，其與甲女有住
    在一起等語明確(見原審卷第208頁調卷影本)，是抗告人據
    此主張其並未於105年1月17日前往甲女住處性侵甲女，除與
    其先前所述不符外，亦無法證明抗告人於105年1月17日晚上
    10時許之實際所在，不符「顯著性」要件。㈣抗告人前曾以
    原確定判決所引用之甲女日記係屬新抄寫之日記，且該日記
    內容顯然不實，及前揭「9宮格圖片」可證明甲女與其感情
    融洽，聲請再審（見本院調閱影印之臺東地院109年度聲再
    字第1號影卷第13-14、16頁；臺東地院108年度侵訴字第3號
    影卷第1-2頁），經臺東地院以109年度聲再字第1號裁定無
    理由駁回確定，抗告人復以相同事由及證據聲請再審，核屬
    違背刑事訴訟法第434條第3項規定，此部分程序亦非合法。
    ㈤從而，本件再審聲請或係違背再審程序規定（刑事訴訟法
    第434條第3項）而不合法，或與刑事訴訟法第420條第1項第
    6款、同條第3項之新事實、新證據「顯著性」要件不符，並
    經原審通知檢察官、抗告人及其代理人到場陳述意見後，認
    抗告人本件聲請再審或屬程序違背規定，或無理由，因而駁
    回其再審之聲請。揆諸首揭說明，經核於法尚無違誤。
三、抗告意旨雖謂：由「9宮格圖片」（見本院限閱卷第13、15
    頁），及其入監前之卷附生活照、臉書貼文（見本院限閱卷
    第15頁、第77-103頁）可知抗告人未對甲女造成任何心理傷
    害及陰影，且與甲女一家生活融洽。又乙女102年11月25日
    之臉書大頭貼照、105年10月19日之臉書封面照片（見本院
    限閱卷第17、99頁）均係採用抗告人、甲女、乙女所拍合照
    ，顯示乙女本案所述不實。另甲女日記係甲女於案發後所抄
    寫，但其抄寫依據之最原始日記本又不能提出供比對，且所
    載內容與事實多有不符，內容不實，不能證明伊有對甲女為
    原確定判決所載強制猥褻、強制性交犯行。又伊與甲女實為
    男女朋友，伊所為如原確定判決犯罪事實欄一㈠至㈤之行為，
    均是甲女與伊合意為之，是原確定判決認事有誤，爰請求撤
    銷原裁定。
四、惟查：原裁定對抗告人有原確定判決犯罪事實欄所載一㈠至㈤
    所載之對當時未滿14歲之甲女犯強制猥褻罪1次、強制性交
    罪4次之事實，已詳敘其審酌原確定判決採證認事及對相關
    證據取捨論斷後之理由。另對於抗告人聲請再審所舉事由，
    就抗告人主張甲女日記係屬新抄寫之日記，且該日記內容顯
    然不實，及前揭「9宮格圖片」可證明甲女與其感情融洽之
    部分，何以與刑事訴訟法第434條第3項規定不符，及就抗告
    人所提出另案筆錄、系爭時間軸翻拍照片，何以與刑事訴訟
    法第420條第1項第6款規定之要件不符，因認本件聲請再審
    為程序不符規定且無理由而駁回其聲請，亦詳加論述說明。
    抗告意旨無非爭執甲女日記、乙女證述之真實性，及以「9
    宮格圖片」、卷附生活照、臉書貼文主張其與甲女感情融洽
    ，未對甲女造成傷害。然就抗告人所引用主張甲女日記係屬
    新抄寫之日記，且該日記內容顯然不實，及引用「9宮格圖
    片」主張其與甲女感情融洽，提起本件再審部分，核屬違背
    刑事訴訟法第434條第3項規定乙節，業經原裁定論述綦詳，
    經核於法尚無違誤。且甲女日記、乙女證述在原確定判決前
    均已存在及顯現，原確定判決法院並經依法調查之結果，本
    於論理法則、經驗法則，依其自由心證予以取捨證據及判斷
    。已難認符合「嶄新性」要件。又抗告人雖指摘甲女日記、
    乙女證述為不實，惟未據提出任何足令對原確定判決認定之
    事實產生合理懷疑，並認足以動搖原確定判決而為有利抗告
    人蓋然性之證據資料，而僅係就卷內業已存在之資料，對於
    法院本其自由心證取捨證據之職權行使及判斷，任加指摘、
    自為相異評價，尚非合法之再審事由。至抗告人所提出之卷
    附生活照、臉書貼文、系爭時間軸翻拍照片、另案筆錄、抗
    告人100年初寫給乙女之信函（見本院卷第43頁）、乙女100
    年8月8日信函（見本院卷第45頁），及主張其於入監後尚有
    對甲女為生活費、節慶禮金、手機費等金錢給付情事，不論
    單獨或與先前之證據綜合判斷，均難動搖原確定判決所認定
    之事實，而使抗告人受無罪、免訴、免刑或輕於原確定判決
    所認罪名之判決，核與刑事訴訟法第420條第1項第6款所定
    要件不符，亦無理由。
五、綜上所述，抗告人之抗告意旨所指各節，無非重執陳詞以及
    其個人主觀意見，對原裁定已明白論述之事項及原確定判決
    採證認事職權之適法行使，再事爭執，難認有據。本件抗告
    為無理由，應予駁回。又本件聲請再審或屬程序上不合法且
    無可補正或顯無理由而應逕予駁回，業如上述，依刑事訴訟
    法第429條之2立法理由及法院辦理刑事訴訟案件應行注意事
    項第177點之4之意旨，本院即無通知抗告人到場，並聽取抗
    告人與檢察官意見之必要，以期訴訟經濟而節約司法資源，
    附此說明。　　
據上論斷，應依刑事訴訟法第412條，裁定如主文。
中　　華　　民　　國　　111 　年　　9 　　月　　28　　日
                  刑二庭審判長 法  官 林慧英
　　　　　　　　　　　　　　 　法  官 李水源
　　　　　　　　　　　　　　 　法  官 謝昀璉 
以上正本證明與原本無異。
如不服本裁定，應於裁定送達後5日內向本院提出再抗告狀。再
抗告書狀，並應敘述抗告之理由。
因疫情而遲誤不變期間，得向法院聲請回復原狀。
中　　華　　民　　國　　111 　年　　9 　　月　　28　　日
                              書記官  林明智